臺灣雲林地方法院民事裁定            100年度監宣字第122號
聲  請  人  雲麗珍
相  對  人  廖明亮
關  係  人  廖家葒
上列聲請人聲請監護宣告事件，本院裁定如下：
    主  文
宣告廖明亮（男、民國○○年○月○○日生、國民身分證統一編號：
Ｚ000000000號）為受監護宣告之人。
選定雲麗珍（女、民國○○年○月○○日生、國民身分證統一編號：
Ｚ000000000號）為受監護宣告人之監護人。
指定廖家葒（女、民國○○年○○月○○日生、國民身分證統一編號：
Ｚ000000000號）為會同開具財產清冊之人。
聲請費用新臺幣壹仟元由受監護宣告之人負擔。
    理  由
一、聲請意旨略以：聲請人雲麗珍為相對人廖明亮之配偶，關係
    人廖家葒為相對人之長女。相對人自民國100 年7 月11日起
    因車禍受有頭部外傷並顱內出血、頸部外傷並神經受損、呼
    吸衰竭等傷害，雖送醫診治但不見起色，近日甚且已因精神
    障礙或其他心智缺陷，致不能為意思表示或受意思表示，或
    不能辨識意思表示之效果。爰依民法第14條第1 項、民事訴
    訟法第597 條第1 項之規定，聲請對其為監護之宣告，並依
    民法第1111條之規定，指定聲請人為相對人之監護人，暨指
    定關係人廖家葒為會同開具財產清冊之人等語。
二、按對於因精神障礙或其他心智缺陷，致不能為意思表示或受
    意思表示，或不能辨識其意思表示之效果者，法院得因本人
    、配偶、四親等內之親屬、最近1 年有同居事實之其他親屬
    、檢察官、主管機關或社會福利機構之聲請，為監護之宣告
    。又受監護宣告之人應置監護人。法院為監護之宣告時，應
    依職權就配偶、四親等內之親屬、最近1 年有同居事實之其
    他親屬、主管機關、社會福利機構或其他適當之人選定一人
    或數人為監護人，並同時指定會同開具財產清冊之人，民法
    第14條第1 項、第1110條、第1111條第1 項分別定有明文。
三、經查，聲請人上開主張，業據其提出戶籍謄本、診斷證明書
    、親屬系統表、全國財產稅總歸戶財產查詢清單等件為證。
    又本院法官在鑑定人即佛教慈濟綜合醫院大林分院醫師蔡宗
    晃醫師前訊問相對人時，觀其躺臥在病床，插有鼻胃管、呼
    吸器及尿管，雙眼瞪視同一方向，對呼喚沒有反應；再經鑑
    定人蔡宗晃醫師到場鑑定稱：相對人於100 年7 月11日因車
    禍轉送本院急診，經診斷為腦內出血、肺部張力不全，右側
    股骨骨折，自急診進行插管，昏迷指數5 分，瞳孔對光無反
    射，需藉由呼吸器維生。於100 年8 月12日嘗試拔管，相對
    人再度呈現缺氧，心跳過慢及低血壓，故再度插管，相對人
    目前易水腫及腦腫脹，亦有肺炎，故人工呼吸器不易移除，
    主因在脊髓及中樞神經受損壓迫到腦中樞，相對人目前神經
    精神檢查結果，可自行張開眼睛，但瞳孔放大，對光仍無反
    射，對外界無反應，目前以鼻胃管進食，四肢無力且僵硬，
    無法自理，須他人協助如廁，無法作任何意思表達，已達因
    精神障礙或其他心智缺陷，致不能為無意思表示及受意思表
    示，或不能辨識其意思表示之效果，此有訊問筆錄1 份在卷
    可憑。本院審酌上情，認相對人無意識反應，無法言語，已
    達不能為意思表示及受意思表示之情狀，是聲請人聲請監護
    之宣告，為有理由，應予准許。
四、復按民法第1111條之1 規定：「法院選定監護人時，應依受
    監護宣告之人之最佳利益，優先考量受監護宣告之人之意見
    ，審酌一切情狀，並注意下列事項：一受監護宣告之人之身
    心狀態與生活及財產狀況。二受監護宣告之人與其配偶、子
    女或其他共同生活之人間之情感狀況。三監護人之職業、經
    歷、意見及其與受監護宣告之人之利害關係。四法人為監護
    人時，其事業之種類與內容，法人及其代表人與受監護宣告
    之人之利害關係。」經查，聲請人為受監護宣告人之配偶，
    此外尚有子女廖家葒、廖家誼、廖書儀等情，有戶籍謄本、
    親屬系統表在卷可參。本院審酌聲請人及關係人廖家葒分為
    受監護宣告人之配偶、長女，各有意願擔任受監護宣告人之
    監護人及會同開具財產清冊之人，並經受監護宣告人上開子
    女表示同意，有同意書存卷可證，兼衡量民法第1111條之1
    規定等一切情狀，認由聲請人及關係人廖家葒分別擔任相對
    人之監護人及會同開具財產清冊之人，應符合相對人之最佳
    利益，核屬適當，爰選定及指定之。
五、依民事訴訟法第608 條第1 項，裁定如主文。
中    華    民    國   100    年    12    月    23    日
                  家事法庭  法  官  曾鴻文
以上正本係照原本作成。
如不服本裁定關於選定監護人及指定會同開具財產清冊之人等部
分，應於送達後10日內向本院提出抗告狀，並繳納抗告費新臺幣
1,000 元；其餘關於宣告監護之部分，不得抗告。
中    華    民    國   100    年    12    月    26    日
                            書記官  潘佳欣
【附錄】：
民法第1099條
監護開始時，監護人對於受監護人之財產，應依規定會同遺囑指
定、當地直轄市、縣（市）政府指派或法院指定之人，於二個月
內開具財產清冊，並陳報法院。
前項期間，法院得依監護人之聲請，於必要時延長之。
民法第1099條之1
於前條之財產清冊開具完成並陳報法院前，監護人對於受監護人
之財產，僅得為管理上必要之行為。